【裁判字號】    92,重訴,113
【裁判日期】    920526
【裁判案由】    侵權行為損害賠償
【裁判全文】
臺灣板橋地方法院民事判決  九十二年度重訴字第一一三號
    原      告  己○○
                甲○○
                戊○○
                丁○○
    兼
    法定代理人  乙○○
    共      同
    訴訟代理人  方正彬  律師
    被      告  丙○○  住台北縣新莊市○○街九十一巷十七號之二
                        居台北縣泰山鄉○○路○段五七九巷六弄七號三樓
右當事人間請求侵權行為損害賠償事件，經本院刑事庭裁定移送前來（九十一年度交
重附民字第二九號），本院判決如左：
    主      文
被告應給付原告己○○新台幣陸拾陸萬貳仟伍佰貳拾陸元、原告甲○○新台幣柒拾柒
萬零捌佰陸拾陸元、原告戊○○新台幣玖拾貳萬柒仟參佰壹拾貳元、原告丁○○新台
幣玖拾柒萬零捌佰陸拾陸元、原告乙○○新台幣壹佰玖拾貳萬參仟捌佰柒拾壹元，及
均自民國九十一年十一月五日起至清償日止，按週年利率百分之五計算之利息。
原告其餘之訴駁回。
訴訟費用由被告負擔二分之一，餘由原告負擔。
本判決第一項於原告己○○以新台幣貳拾貳萬壹仟元、原告甲○○以新台幣貳拾伍萬
柒仟元、原告戊○○以新台幣參拾壹萬元、原告丁○○以新台幣參拾貳萬肆仟元、原
告乙○○以新台幣陸拾肆萬貳仟元供擔保後，得假執行。
原告其餘假執行之聲請駁回。
    事      實
甲、原告方面：
一、聲明：
（一）被告應給付原告己○○新台幣（下同）一百四十八萬七千五百七十七元、原告
      甲○○一百八十一萬一千五百九十九元、原告戊○○二百十八萬一千九百三十
      六元、原告丁○○二百三十一萬二千五百九十九元、原告乙○○四百十二萬三
      千六百七十元，及均自起訴狀繕本送達翌日起至清償日止，按週年利率百分之
      五計算之利息。
（二）並願供擔保請准宣告假執行。
二、陳述：
（一）被告丙○○於民國九十一年四月八日十九時四十分，駕駛車牌號碼Ｚ６－５６
      ９２號自小客車，沿台北縣泰山鄉○○路○段往桃園方向行進，其原應注意汽
      車行進中駕駛人應注意車前狀況，隨時採取必要安全措施，而依當時情形又無
      不能注意之情事，竟疏於注意，在行經中山路二段八三○號，行駛內線車道時
      ，因見前方有車輛欲左轉，即貿然加速往右方超車欲變換車道，致因車速太快
      而失控，衝至外線車道，撞擊右側同向行駛由葉丁境所騎乘之車號ＱＲＥ－４
      ４９號輕機車，葉丁境因而人車倒地，致顱內出血，經送醫後不治死亡。被告
      前述過失致人於死犯行，業據臺灣板橋地方法院檢察署檢察官提起公訴，並經
      刑事判決有罪確定在案。原告己○○、甲○○、戊○○、丁○○、乙○○係死
      者葉丁境之父、母、子、女及配偶，爰依民法第一八四條第一項前段規定，請
      求被告賠償左列財產上之損害及慰撫金：
  １、醫療及殯葬費：
      按「不法侵害他人致死者，對該支出醫療及增加生活上需要之費用或殯葬費之
      人，亦應負損害賠償責任」，民法第一百九十二條第一項定有明文。原告乙○○代為支出死者葉丁境在醫院之急救醫療費三萬元，及殯葬費四十四萬三千九
      百七十一元，共計四十七萬三千九百七十一元。
  ２、扶養費：
      按「被害人對於第三人負有法定扶養義務者，加害人對於該第三人亦應負損害
      賠償責任」，民法第一百九十二條第二項定有明文。原告分別係死者葉丁境之
      父、母、子、女及配偶，且有法定扶養義務，被告依法應負此項賠償責任。計
      算方式依台灣省衛生處統計台灣地區平均壽命男為七十三歲，女為七十六歲，
      以計算扶養期待權，而國稅局核定：所得稅扶養親屬寬減額每人每年係七萬四
      千元，再依霍夫曼計算扣除中間利息後，計算被告賠償扶養費數額。原告己○○係二十六年十一月八日生，現年六十五歲，尚有八年之扶養期待權，被告應
      賠償原告葉昭義計四十八萬七千五百七十七元；原告甲○○係三十年三月十日
      生，現年六十一歲，尚有十五年之扶養期待權，被告應賠償原告甲○○計八十
      一萬二千五百九十九元；原告戊○○係八十三年四月二十八日生，現年八歲，
      距二十歲成年，尚有十二歲之扶養期待權，被告應賠償原告戊○○計六十八萬
      一千九百三十六元；原告丁○○係八十六年十二月二十六日生，現年五歲，距
      二十歲成年尚有十五年之扶養期待權，被告應賠償原告丁○○計八十一萬二千
      五百九十九元；原告乙○○係五十七年八月十九日生，現年三十四歲，尚有四
      十二年之扶養期待權，被告應賠償原告乙○○計一百六十四萬九千六百九十九
      元。
  ３、精神慰撫金：
      按「不法侵害他人致死者，被害人之父、母、子、女及配偶，雖非財產上之損
      害，亦得請求賠償相當之金額」，民法第一百九十四條定有明文。原告己○○
      、甲○○二人晚年喪子，白髮人送黑髮人，遽遭此不幸，痛心不已，爰每人各
      請求被告賠償一百萬元；原告戊○○、丁○○二人幼年喪父頓失所恃，影響身
      心之健全發展莫此為甚，爰每人各請求被告賠償一百五十萬元；原告乙○○年
      輕喪偶，原本恩愛夫妻，卻陰陽兩隔，尚須代死者扶育子女成年，一門孤寡悲
      慘遭遇，其精神上之痛苦，實無法言喻，爰請求被告賠償二百萬元。
  ４、綜右，原告己○○請求扶養費及慰撫金，共一百四十八萬七千五百七十七元，
      原告甲○○請求扶養費及慰撫金，共一百八十一萬二千五百九十九元，原告戊○○請求扶養費及慰撫金，共二百十八萬一千九百三十六元，原告丁○○請求
      扶養費及慰撫金，共二百三十一萬二千五百九十九元，原告乙○○請求醫療及
      殯葬費、扶養費暨慰撫金，共四百十二萬三千六百七十元。
三、證據：提出起訴書、刑事判決書各一份、戶籍謄本影本三紙、收據影本十三紙、
    估價單影本十二紙、霍夫曼式計算表及殯葬費收據各一紙為證。
乙、被告方面：
一、聲明：請求駁回原告之訴。
二、陳述：原告請求扶養費及慰撫金均過高，且被告係高職畢業，目前沒有工作，實
    在無力賠償。
    理      由
一、本件原告起訴主張：被告丙○○於九十一年四月八日十九時四十分，駕駛車牌號
    碼Ｚ６－５６９２號自小客車，沿台北縣泰山鄉○○路○段往桃園方向行進，其
    原應注意汽車行進中駕駛人應注意車前狀況，隨時採取必要安全措施，而依當時
    情形又無不能注意之情事，竟疏於注意，在行經中山路二段八三○號，行駛內線
    車道時，因見前方有車輛欲左轉，即貿然加速往右方超車欲變換車道，致因車速
    太快而失控，衝至外線車道，撞擊右側同向行駛由訴外人葉丁境所騎乘之車號Ｑ
    ＲＥ－４４９號輕機車，葉丁境因而人車倒地，致顱內出血，經送醫後不治死亡
    ，原告己○○、甲○○、戊○○、丁○○、乙○○係死者葉丁境之父、母、子、
    女及配偶，爰依民法第一百八十四條第一項前段、第一百九十二條第一項、第二
    項、第一百九十四條規定，求為命被告應賠償原告己○○一百四十八萬七千五百
    七十七元、原告甲○○一百八十一萬二千五百九十九元、原告戊○○二百十八萬
    一千九百三十六元、原告丁○○二百三十一萬二千五百九十九元、原告乙○○四
    百十二萬三千六百七十元，及均自起訴狀繕本送達翌日起至清償日止，按週年利
    率百分之五計算之利息之判決等情。被告則以：原告所請求之扶養費及慰撫金數
    額過高等語置辯。
二、原告主張被告於右揭時地駕駛小客車，因疏於注意，撞擊葉丁境致死，及原告己○○、甲○○、戊○○、丁○○、乙○○，係葉丁境之父、母、子、女、配偶之
    事實，業據提出起訴書、判決書及戶籍謄本等件為證，且被告亦不爭執，堪信為
    真實。
三、按「因故意或過失，不法侵害他人權利者，應負損害賠償責任」、「不法侵害他
    人致死者，對該支出殯葬費之人，應負損害賠償責任」、「被害人對於第三人負
    有法定扶養義務者，加害人對於該第三人亦應負損害賠償責任」、「不法侵害他
    人致死者，被害人之父、母、子、女及配偶，雖非財產上之損害，亦得請求賠償
    相當之金額」，民法第一百八十四條第一項前段、民法第一百九十二條第一項、
    第二項、第一百九十四條分別定有明文。查本件被告因過失行為致葉丁境死亡，
    原告己○○、甲○○、戊○○、丁○○、乙○○，係葉丁境之父、母、子、女、
    配偶，自得依前揭規定，請求被告賠償其損害。茲就原告各項請求分述如左：
（一）醫療費及殯葬費部分：
      查原告乙○○主張其因葉丁境車禍身亡，支出醫療費三萬元、殯葬費四十四萬
      三千九百七十一元，共計四十七萬三千九百七十一元之事實，業據提出估價單
      十二張及收據一張為憑，被告對此亦不加爭執，已堪信為真。故原告乙○○請
      求醫療費及殯葬費共計四十七萬三千九百七十一元，應予准許。
（二）扶養費部分：
      原告固主張其等分別係死者葉丁境之父、母、子、女及配偶，葉丁境對原告有
      法定扶養義務，而請求被告賠償原告葉昭義四十八萬七千五百七十七元、原告
      甲○○八十一萬二千五百九十九元、原告戊○○六十八萬一千九百三十六元、
      原告丁○○八十一萬二千五百九十九元、原告乙○○一百六十四萬九千六百九
      十九元。惟經兩造於訴訟上協議，被告應賠償原告之扶養費，以上開請求金額
      之三分之一計算，此有卷附九十二年五月十二日言詞辯論筆錄可稽。按「當事
      人就其主張之爭點，經依第一項第三款或前項為協議者，應受其拘束」，民事
      訴訟法第二百七十條之一第三項定有明文，依同法第二百七十一條之一規定，
      於行獨任審判之訴訟事件並準用之，查兩造就原告扶養費之請求，既已達成以
      原請求數額三分之一為協議，並簡化爭點，應同受拘束。故本件原告得請求被
      告賠償之扶養費，原告己○○為十六萬二千五百二十六元（487,577/3=162,52
      6 ，元以下四捨五入）；原告甲○○為二十七萬零八百六十六元（812,599/3=
      270,866）；原告戊○○養費為二十二萬七千三百十二元（681,936/3=227,312
      ）；原告丁○○為二十七萬零八百六十六元（812,599/3=270,866 ）；原告乙○○為五十四萬九千九百元（1,649,699/3=549,900 ），逾此部分之請求，則
      不應准許。
（三）慰撫金部分：
      原告主張原告己○○、甲○○二人晚年喪子，白髮人送黑髮人，遽遭此不幸，
      痛心不已；原告戊○○、丁○○主張二人幼年喪父頓失所恃，影響身心之健全
      發展莫此為甚；原告乙○○主張年輕喪偶，原本恩愛夫妻，卻陰陽兩隔，尚須
      代死者扶育子女成年，一門孤寡悲慘遭遇其精神上之痛苦，實無法言喻；而依
      序請求被告給付慰撫金一百萬元、一百萬元、一百五十萬元、一百五十萬元及
      二百萬元。查葉丁境係原告至親，於九十一年四月八日因被告過失行為致死，
      原告突遭此喪親之痛，渠等精神當屬痛苦不堪，自得請求被告賠償非財產上損
      害之慰撫金。本院審酌原告己○○、甲○○為小學畢業，雖有農地，惟僅供自
      己種菜之用；原告戊○○現為小學三年級、原告丁○○現為幼稚園中班，原告
      乙○○為高職畢業，現無工作，僅依賴少數存款維生；被告為高職畢業，目前
      無工作，亦無財產等情，認原告己○○、甲○○得請求被告賠償之慰撫金，以
      每人各五十萬元為適當；原告戊○○、丁○○得請求被告賠償之慰撫金以每人
      各七十萬為適當；原告乙○○得請求被告賠償之慰撫金以九十萬元為適當；至
      逾此部分請求，則尚無理由。
（四）綜上所述，原告己○○得請求被告賠償扶養費十六萬二千五百二十六元及慰撫
      金五十萬元，合計六十六萬二千五百二十六元；原告甲○○得請求賠償扶養費
      二十七萬零八百六十六元及慰撫金五十萬元，合計七十七萬零八百六十六元；
      原告戊○○得請求扶養費二十二萬七千三百十二元及慰撫金七十萬元，合計九
      十二萬七千三百十二元；原告丁○○得請求扶養費二十七萬零八百六十六元及
      慰撫金七十萬元，合計九十七萬零八百六十六元；原告乙○○得請求醫療費三
      萬元、殯葬費四十四萬三千九百七十一元、扶養費五十四萬九千九百元及慰撫
      金九十萬元，合計一百九十二萬三千八百七十一元。
四、從而，本件原告依侵權行為損害賠償之法律關係，請求被告給付原告己○○六十
    六萬二千五百二十六元、原告甲○○七十七萬零八百六十六元、原告戊○○九十
    二萬七千三百十二元、原告丁○○九十七萬零八百六十六元、原告乙○○一百九
    十二萬三千八百七十一元，及均自起訴狀繕本送達翌日即九十一年十一月五日起
    至清償日止，按週年利率百分之五計算之利息，為有理由，應予准許；逾此範圍
    則為無理由，應予駁回。
五、原告陳明願供擔保請准宣告假執行，就原告勝訴部分，經核無不合，爰酌定相當
    擔保金額准許之；至原告敗訴部分，其假執行之聲請失所附麗，應予駁回。
六、本件事證已臻明確，兩造其餘主張及攻擊防禦方法，核與判決結果不生影響，爰
    不一一論述，附此敘明。
據上論結，本件原告之訴為一部有理由，一部無理由，依民事訴訟法第七十九條但書
、第八十五條第一項前段、第三百九十條第二項，判決如主文。
中      華      民      國    九十二    年      五      月    二十六    日
                                    臺灣板橋地方法院民事第二庭
~B法  官  連士綱
右為正本係照原本作成。
如對本判決上訴，須於判決送達後廿日內向本院提出上訴狀。
中      華      民      國    九十二    年      五      月    二十八    日
~B書記官  李宏明


司法院資訊處製作；財團法人民間司法改革基金會備份。
